---
title: "Latihan Soal Pertemuan 6"
subtitle: "Pemograman Statistika"
author: "Nadira Desiana Noviyanti Margaretha"
date: today
date-format: "D MMMM YYYY"
format:
  html:
    toc: true
    toc-title: "Daftar Isi"
    toc-location: right
    toc-depth: 2
    number-sections: false
    theme: cosmo
    highlight-style: github
    code-fold: false
    code-tools: false
    code-copy: true
    embed-resources: true
    smooth-scroll: true
execute:
  warning: false
  message: false
---

## G.1. Membuat fungsi range_data()

Buat fungsi `range_data()` yang menghitung:

$$
R = max(x)-min(x)
$$

Gunakan data:

```         
x <- c(10, 12, 15, 18, 20)
```

Kemudian uji fungsi dengan:

```         
range_data(x)
```

**Jawaban :**

```{r}
#| echo: true
range_data <- function(x) {
  R <- max(x)-min(x)
  return(R)
}

range_data(c(10, 12, 15, 18, 20))
```

## G.2. Membuat fungsi nilai_tengah()

Buat fungsi `nilai_tengah()` untuk menghitung nilai tengah antara nilai minimum dan maksimum:

$$
T = \frac{max(x) + min(x)}{2}
$$

Gunakan data berikut:

```         
x <- c(8, 12, 15, 20, 25)
```

Kemudian uji fungsi dengan:

```         
nilai_tengah(x)
```

**Jawaban :**

```{r}
#| echo: true
nilai_tengah <- function(x) {
  T <- (max(x)+min(x))/2
  return(T)
}
nilai_tengah(c(8, 12, 15, 20, 25))
```

## G.3. Membuat fungsi cv_data()

Buat fungsi:

```         
cv_data <- function(x, na.rm = FALSE) {   
           ... }
```

untuk menghitung *coefficient of variation*:

$$
CV = \frac{s}{\bar{x}} \times 100
$$

Gunakan data :

```         
x <- c(10, 15, NA, 20, 25)
```

Kemudian bandingkan hasil:

```         
cv_data(x) 
cv_data(x, na.rm = TRUE)
```

**Jawaban :**

```{r}
#| echo: true
# Untuk cv_data(x)
cv_data <- function(x, na.rm = FALSE) {
  c(
    X <- mean(x, na.rm = FALSE),
    s <- sd(x, na.rm = FALSE),
    cv <- ((s/X)*100)
  )
}

cv_data(c(10, 15, NA, 20, 25))
```

*Output* menghasilkan nilai `NA` pada `cv_data()`.

```{r}
# Untuk cv_data(x, na.rm = TRUE)
cv_data <- function(x, na.rm = TRUE) {
  c(
    X <- mean(x, na.rm = TRUE),
    s <- sd(x, na.rm = TRUE),
    cv <- ((s/X)*100)
  )
}

cv_data(c(10, 15, NA, 20, 25))
```

Sedangkan dengan `na.rm = TRUE` program akan menghasilkan output `cv_data()` bernilai 36.885556.

## G.4. Membuat fungsi ringkasan_data()

Buat fungsi `ringkasan_data()` yang menghasilkan:

- mean;
- standard deviation;
- minimum; dan
- maximum.
- Gunakan `...` agar argumen tambahan seperti `na.rm = TRUE` dapat diteruskan ke fungsi statistik.

Uji dengan:

```         
x <- c(10, 15, NA, 20, 25, 30)  
ringkasan_data(x, na.rm = TRUE)
```

**Jawaban :**

```{r}
#| echo: true
ringkasan_data <- function(x,...) {
  c(
    mean = mean(x, ...),
    standardeviation = sd(x, ...),
    minimum = min(x,...),
    maximum = max(x,...)
  )
}
x <- c(10, 15, NA, 20, 25, 30)
ringkasan_data(x, na.rm = TRUE)
```

## G.5. Membuat fungsi safe_sd()

Gunakan data berikut:

```         
data_list <- list(   
  A = c(5, 10, 15),   
  B = c(20, 25, 30),   
  C = "data salah",   
  D = c(35, 40, 45) )
```

Buat fungsi:

```         
safe_sd <- function(x) { 
  tryCatch(     
  sd(x),     
  error = function(e) NA   
  ) }
```

Kemudian jalankan:

```         
lapply(data_list, safe_sd)
```

Jawab pertanyaan berikut:

- Kelompok mana yang menghasilkan `NA`?
- Mengapa kelompok lain tetap dapat diproses?
- Apa fungsi `tryCatch()` pada contoh tersebut?

**Jawaban :**

```{r}
# Percobaan Runnning
data_list <- list(
  A = c(5,10,15),
  B = c(20,25,30),
  C = "data salah",
  D = c(35,40,45)
)

safe_sd <- function(x) {
  tryCatch(
    sd(x),
    error = function(e) NA
  )
}

lapply(data_list, safe_sd)
```

- Kelompok yang menghasilkan `NA` adalah Kelompok C

- Karena terdapat `character` pada Kelompok C sedangkan pada Kelompok yang lain berupa `numerik`.

- Fungsi `tryCatch()` pada contoh tersebut adalah untuk menangkap *`error`* yang terjadi saat suatu operasi gagal dijalankan agar eksekusi kode tetap berlanjut sampai akhir. Karena pada pada saat `x` berisi teks `"data salah"`, perintah `sd("data salah")` sistem sempat menghasilkan *`error`*. Namun, sebelum *`error`* tersebut menghentikan seluruh alur eksekusi program, fungsi `tryCatch()` langsung menangkap *`error`* tersebut dan menjadikannya nilai `NA`.

## G.6. Membuat fungsi buat_penambah()

Buat fungsi:

```         
buat_penambah <- function(k) {
  function(x) {     
    x + k   
  } 
}
```

Kemudian buat:

```         
tambah5 <- buat_penambah(5) 
tambah10 <- buat_penambah(10)
```

Uji dengan:

```         
tambah5(20) 
tambah10(20)
```

Jawab pertanyaan berikut:

- Berapa hasil `tambah5(20)` dan `tambah10(20)`?

- Mengapa `tambah5()` masih mengetahui bahwa nilai `k = 5`?

- Konsep apa yang menjelaskan kemampuan fungsi tersebut untuk tetap mengingat nilai `k`?

**Jawaban :**

```{r}
#| echo: true
# Percobaan Running
buat_penambah <- function(k) {   
  function(x) {     
    x + k   
  } 
}
tambah5 <- buat_penambah(5) 
tambah10 <- buat_penambah(10)

tambah5(20) 
tambah10(20)
```

- Hasil dari `tambah5(20)` adalah 25 dan hasil dari `tambah10(20)` adalah 30.

- `tambah5()` masih dapat mengetahui nilai `k = 5` karena saat fungsi `buat_penambah(5)` dijalankan, R tidak hanya mengembalikan `function(x)`, tetapi juga menyimpan *environment* tempat `function(x)` tersebut dibuat, dengan nilai `k` bernilai 5.

- Konsep yang menjelaskan kemampuan fungsi tersebut untuk tetap mengingat nilai `k` adalah **Closure** (yang bekerja berdasarkan aturan `Lexical Scoping`). **Closure** terjadi ketika sebuah fungsi internal (*inner function*) "menangkap" dan mengingat variabel dari *environment* fungsi pembungkusnya (*outer function*), bahkan setelah fungsi pembungkus tersebut selesai dieksekusi.
